臺灣桃園地方法院民事簡易判決
111年度桃簡字第302號
原      告  鍾沂勳  
訴訟代理人  陳彥廷律師
被      告  蔡揮乾即築居工程行

上列當事人間請求返還工程款等事件，本院於民國111年9月14日
言詞辯論終結，判決如下：
    主      文
一、被告應給付原告新臺幣388,942元，及其中新臺幣198,461元
    自民國109年8月21日起，暨其餘新臺幣190,481元自民國111
    年7月21日起，均至清償日止，按週年利率5％計算之利息。
二、原告其餘之訴駁回。
三、訴訟費用由被告負擔百分之九十六，餘由原告負擔。
四、本判決第一項得假執行。
五、原告其餘假執行之聲請駁回。　　
    事實及理由
壹、程序方面：
一、按簡易訴訟之訴狀送達後，原告不得將原訴變更或追加他訴
    ，但請求之基礎事實同一，不在此限，民事訴訟法第436 條
    第2 項適用第255 條第1 項但書第2款定有明文。經查，原
    告起訴請求：「㈠被告應給付原告新臺幣（下同）187,769元
    ，及自支付命令送達之翌日起至清償日止，按週年利率5％計
    算之利息。㈡被告應自民國110年4月15日起至110年6月1日止
    就延遲工程罰則給付原告每日千分之1總價之罰金，及自支
    付命令送達之翌日起至清償日止，按週年利率5％計算之利息
    」（見臺灣基隆地方法院卷，下稱基院卷，第15頁），嗣於
    111年7月19日具狀變更訴之聲明為：「㈠被告應給付原告403
    ,461元，及其中198,461元自支付命令送達翌日起；暨205,0
    00元自民事準備㈡狀送達之翌日起，均至清償日止，按週年
    利率5％計算之利息。㈡願供擔保，請准宣告假執行」（見本
    院卷第57頁），原告原係請求被告返還溢付之工程款123,85
    0元及返還客變設計費40,000元暨給付裝修工程違約金34,61
    1元，後追加請求裝修工程之瑕疵修補費用200,500元，均係
    與系爭房屋之裝修工程相關，而與起訴之基礎事實同一，證
    據資料亦可援用，是揆諸上開規定，於法有據，應予准許。
二、被告經合法通知，無正當理由而未於言詞辯論期日到場，且
    核無民事訴訟法第386 條所列各款情形，爰依民事訴訟法第
    第436條第2項、第385條第1項前段之規定，依原告之聲請（
    見本院卷第84頁），由其一造辯論而為判決。
貳、實體方面：
一、原告主張：原告於110年3月15日前某日，就其所有位在桃園
    市桃園區經國二路之房屋（詳細地址詳卷，下稱系爭房屋）
    之室內裝修工程，與被告簽署設計裝修工程合約書(下稱系
    爭承攬契約)，由被告負責設計、裝修系爭房屋，並約定客
    變設計費為50,000元，系爭承攬契約之工程款則為701,338
    元，開工日期為110年3月15日，工期為1個月，完工日期則
    為110年4月15日，後兩造復口頭協議追加施作抽頭及斜板工
    程及主浴玻璃工程，原告並先行給付客變設計費50,000元及
    工程款項420,000元與被告。然被告於施工期間出現多次瑕
    疵及疏漏，經兩造商討後，合意被告應退還設計費用40,000
    元，且就系爭房屋之施工內容減縮為僅施作假設工程7,200
    元、泥作工程28,000元、木作工程163,950元、抽頭及斜板
    工程4,000元、水電工程69,500元及主浴玻璃工程23,500元
    ，是被告應返還設計費用40,000元及退還溢付之工程款123,
    850元。又系爭承攬契約已約明完工日期為110年4月15日，
    然被告遲至110年6月1日始完成，已延遲47日，自應按系爭
    承攬契約之約定，給付懲罰性違約金34,611元。再被告施作
    之木作工程及水電工程中，客廳冷氣維修孔、廚房窗簾盒、
    客廳冷氣回風口、主臥冷氣之位置及HDMI線路之設置均有瑕
    疵，且經原告催促被告改善，被告均置之不理，致原告另行
    支出修繕費用200,500元。為此，爰依民法不當得利、承攬
    契約等法律關係提起本訴，請求被告返還上開工程款等，並
    聲明：㈠被告應給付原告403,461元，及其中198,461元自支
    付命令送達翌日起；暨205,000元自民事準備㈡狀送達之翌日
    起，均至清償日止，按週年利率5％計算之利息。㈡願供擔保
    ，請准宣告假執行。
二、被告則以：兩造前就系爭房屋之裝修工程有簽立系爭承攬契
    約，被告除有收受原告給付之工程款420,000元外，亦有應
    允會退還客變設計費40,000元與原告。後雙方因故而就系爭
    房屋之裝修工程合意減縮工程範圍為假設工程7,200元、泥
    作工程28,000元、木作工程163,950元、抽頭及斜板工程4,0
    00元、水電工程69,500元及主浴玻璃工程23,500元，然除上
    開工程內容外，廚具吧台上方鐵件工程及系統櫃之施作均有
    事先取得原告之同意，則原告就此部分應各給付被告10,000
    元、30,000元。再系爭房屋裝修工程之完工日期業經兩造合
    意變更為110年4月23日，被告已依約遵期履行，且原告於11
    0年4月23日即已驗收入住，則原告自不得請求給付遲延違約
    金等語，資為抗辯。並聲明：原告之訴駁回。
三、本院得心證之理由：
　㈠原告於110年3月15日前某日，就系爭房屋室內裝修工程，與
    被告簽署系爭承攬契約，由被告負責設計、裝修系爭房屋，
    並約定客變設計費為50,000元，系爭承攬契約之工程款則為
    701,338元，開工日期為110年3月15日。後兩造復口頭協議
    追加施作抽頭及斜板工程及主浴玻璃工程，原告並先行給付
    工程款項420,000元與被告。嗣兩造因故而商討後，合意就
    系爭房屋之施工內容減縮為僅施作假設工程7,200元、泥作
    工程28,000元、木作工程163,950元、抽頭及斜板工程4,000
    元、水電工程69,500元及主浴玻璃工程23,500元，且被告應
    允退還設計費用40,000元之事實，有系爭承攬契約、系爭房
    屋配置圖、工程報價單、領款收據及通訊軟體對話紀錄截圖
    等（見本院卷第27至39頁）在卷可稽，並為被告所不爭執（
    見本院卷第24、42、46頁），是此部分之事實，應先堪以認
    定。
　㈡懲罰性違約金部分：
　⒈原告主張兩造就系爭房屋裝修工程之完工日期係約定為110年
    4月15日，並提出系爭承攬契約為憑，然為被告以上詞所否
    認。經查，系爭房屋之裝修工程中載明開工日期為110年3月
    15日，完工日期則係110年4月15日，而被告至110年6月1日
    始完工等節，有系爭承攬契約（見本院卷第29頁）附卷可參
    ，並為被告所不爭執（見本院卷第42頁）。而被告雖辯稱兩
    造嗣後有合意變更完工日期為110年4月23日等語（見本院卷
    第46頁），然觀諸被告提出之通訊軟體對話紀錄截圖中，原
    告雖有於110年4月6日表示：「那就抓23完工收尾」等語，
    惟原告於110年4月9日凌晨1時59分許前某時，曾向被告表示
    「合約是寫4/15完工的」，被告則於110年4月9日凌晨1時59
    分許覆以：「中間有討論跟一些修正。可能會晚一些。目前
    16-20裝櫃體安排22-23清潔」等語（見本院卷第50、52頁）
    ，顯見原告於110年4月6日之對話僅是向被告確認裝修工程
    完成之日期，兩造遲至110年4月9日凌晨1時59分均尚無變更
    完工日期之協議，又被告就兩造變更完工日期之合意復未提
    出其他事證供本院審認，自難逕以被告上開所辯，遽為有利
    被告之認定。則原告主張系爭房屋之裝修工程之完工日期為
    110年4月15日，核屬有據。
　⒉又被告辯稱：系爭房屋之裝修工程於星期六、日無法施工，
    該等日期均應扣除等語（見本院卷第46頁）。然營繕工程之
    承攬契約，應記載事項如下：四、工程開工日期、完工日期
    及工期計算方式；本法第27條第1項第4款所定工期之計算方
    式，指下列方式：一、以限期完成者，星期例假日、國定假
    日或其他休息日均應計入，營造業法第27條第1項第4款及營
    繕工程承攬契約應記載事項實施辦法第4條第1項第1款分別
    定有明文。查，系爭承攬契約載明完工日期為110年4月15日
    ，顯屬限期完成之契約條款，揆諸上開規定，自無扣除例假
    日之必要，是被告此部分所辯，亦屬無據，不足採納。
　⒊至被告雖另辯以：原告已於110年4月23日入住及驗收，後續
    入住發現之瑕疵，因需與原告洽商修繕之時間，故不應列入
    遲延時間等語（見本院卷第47頁），然此為原告所否認（見
    本院卷第83頁背面），被告就此亦未提出任何事證為佐，則
    被告此部分所辯，自不足憑採。
　⒋按本合約中之估價單不含稅。開發票須另計5％稅金；延遲完
    工罰則每天罰合約總金額千分之1，以預定完工日期為基準
    等情，系爭承攬契約第13條、15條分別定有明文。又懲罰性
    違約金係以強制債務之履行為目的，確保債權效力所定之強
    制罰，故如債務人未依債之關係所定之債務履行時，債權人
    無論損害有無，皆得請求，且如有損害時，除懲罰性違約金
    ，更得請求其他損害賠償（最高法院108年度台上字第568號
    民事判決參照）。經查，系爭承攬契約載明完工日期為110
    年4月15日，被告遲至110年6月1日始完工乙情，業經本院認
    定如上，是被告遲延日數為47日。而系爭承攬契約之工程款
    為701,338元，故系爭承攬契約含稅總價為736,405元（計算
    式：701,338×1.05＝736,405，小數點後四捨五入），因此，
    遲延一日之違約金數額應為736元（計算式：736,405×0.001
    ＝736，小數點以後四捨五入）。本院審酌兩造前經商討後而
    將違約金之計算方式明訂在系爭承攬契約中，且約定之內容
    亦與一般裝修工程習慣大致相當，復參以原告遲延47日方完
    成系爭房屋之裝修工程，確與約定之完工日期有相當之差距
    ，並考量系爭違約金性質為懲罰性違約金、社會經濟狀況、
    被告所受損害及原告履行情形等一切情形後，認原告在34,5
    92元（計算式：736×47＝34,592）之範圍內，請求被告給付
    遲延違約金，洵屬有據，應予准許。逾此部分，則屬無由，
    應予駁回。
　㈢瑕疵修補費用部分：
　　承攬人完成工作，應使其具備約定之品質及無減少或滅失價
    值或不適於通常或約定使用之瑕疵；工作有瑕疵者，定作人
    得定相當期限，請求承攬人修補之；承攬人不於前項期限內
    修補者，定作人得自行修補，並得向承攬人請求償還修補必
    要之費用，民法第492條、第493條第1項、第2項分別定有明
    文。查，原告主張被告施作之木作工程及水電工程中，客廳
    冷氣維修孔、廚房窗簾盒、客廳冷氣回風口、主臥冷氣之位
    置及HDMI線路之設置均有瑕疵，且經原告催促被告改善，被
    告均置之不理，致原告支出修繕費用200,500元等語（見本
    院卷第58頁背面至第59頁），業據其提出工程估價單總表、
    工程估價單及現場照片等（見本院卷第61至75頁）附卷為憑
    ，經核與其所述大致相符，而被告對此亦未提出任何異議，
    是本院綜合各項證據調查結果及全辯論意旨，堪認原告此部
    分之主張為真實。從而，原告請求被告給付瑕疵修補費用20
    0,500元，應屬有據。
　㈣廚具吧台上方鐵件工程部分：
　  兩造間另有合意施作廚具吧台上方鐵件工程，且工程費用為
    10,000元等情，為兩造所不爭執（見本院卷第83頁），復有
    通訊軟體對話紀錄截圖（見本院卷第48頁）附卷可證，而原
    告雖主張兩造嗣後就該鐵件工程費用已協議扣除等語（見本
    院卷第83頁），然遲至言詞辯論終結時，均未提出兩造有合
    意扣除該等費用之相關事證以實其說，是原告上開所述，顯
    屬無據，不足憑採。則被告抗辯原告得請求之金額應扣除廚
    具吧台上方鐵件工程費用10,000元，核屬有據，應予准許。
　㈤系統櫃材料費用部分：　
　　被告雖抗辯兩造前於110年3月21日開始討論系統櫃之圖面，
    並於同年4月1日確認圖面及顏色後，被告遂向廠商訂製系統
    櫃，然原告竟於110年4月9日反悔，惟廠商已就櫃體材料為
    裁切，故原告應支付材料費用30,000元等語（見本院卷第46
    頁），然此為原告所否認（見本院卷第83頁背面）。查，被
    告雖供稱兩造就系統櫃工程之施作已達成合意，然被告亦自
    陳：我於110年4月1日與原告確認圖面後，有將圖面送給廠
    商，後於110年4月2日，有再將廠商確認後的圖面回傳給原
    告進行確認，然原告稱對於圖面有異議，尚未確認等語（見
    本院卷第46頁），復參以被告於110年4月6日上午11時29分
    許，係傳送：「等一下下午工廠小姐整理好圖面再傳」之訊
    息給原告，原告則於110年4月9日下午2時23分許，傳送訊息
    要求被告不要訂製，並稱圖面尚未經過確認等情，有通訊軟
    體對話紀錄截圖（見本院卷第52至53頁）存卷可佐，顯見被
    告將廠商確認後之系統櫃圖面傳給原告確認時，原告並未應
    允該等施工之圖面內容，亦無同意被告施作之情，則原告供
    稱兩造就系統櫃部分尚未達成合意乙情，並非子虛。此外，
    被告亦未提出其他事證以明兩造就系統櫃工程之施作及相關
    費用已達成合意，是被告此部分所辯，應屬無由，不足採信
    。
　㈥從而，原告得請求被告給付之金額為388,942元（計算式：42
    0,000－7,200－28,000－163,950－4,000－69,500－23,500＋40,00
    0＋34,592＋200,500－10,000＝388,942）。　　
四、末按給付無確定期限者，債務人於債權人得請求給付時，經
    其催告而未為給付，自受催告時起，負遲延責任。其經債權
    人起訴而送達訴狀，或依督促程序送達支付命令，或為其他
    相類之行為者，與催告有同一之效力；又遲延之債務，以支
    付金錢為標的者，債權人得請求依法定利率計算之遲延利息
    ，而應付利息之債務，其利率未經約定，亦無法律可據者，
    週年利率為5 ％，民法第229 條第2 項、第233 條第1 項前
    段及第203 條分別定有明文。查，本件原告請求被告給付38
    8,942元部分，係以支付金錢為標的，且無確定期限，又未
    約定利息，則被告應自受催告時起，負遲延責任，則原告就
    上述得請求之金額，併請求其中198,461元自支付命令送達
    被告之翌日即109年8月21日（見基院卷第71頁）起，暨其餘
    190,481元（計算式：388,942－198,461＝190,481）自民事準
    備㈡狀送達被告之翌日即111年7月21日（見本院卷第85頁背
    面）起，均至清償日止，按年息5 ％計算之利息，同為有據
    。　　　
五、綜上所述，原告依民法不當得利、承攬契約等法律關係，請
    求被告給付388,942元，及其中198,461元自109年8月21起，
    暨其餘190,481元自111年7月21日起，均至清償日止，按週
    年利率5%計算之利息，為有理由，應予准許。逾此範圍之請
    求，為無理由，應予駁回。
六、本件原告勝訴部分，係就民事訴訟法第427 條訴訟適用簡易
    程序所為被告敗訴之判決，依同法第389 條第1 項第3 款之
    規定，應依職權宣告假執行。至原告雖聲明願供擔保請准宣
    告假執行，惟本院既已職權宣告假執行，其此部分聲請，核
    僅為促請本院職權發動，自無庸另為准駁之諭知。另原告敗
    訴部分，假執行之聲請駁回。
七、本件事證已臻明確，兩造其餘主張、陳述及所提之證據，經
    審酌判決結果並無影響，爰不逐一論述，附此敘明。
八、訴訟費用負擔之依據：民事訴訟法第79條。
中　　華　　民　　國　　111 　年　　10　　月　　14　　日
                  桃園簡易庭  法  官  顏嘉漢
以上為正本係照原本作成。
如不服本判決，應於送達後20日內，向本院提出上訴狀並表明上
訴理由，如於本判決宣示後送達前提起上訴者，應於判決送達後
20日內補提上訴理由書（須附繕本）。
如委任律師提起上訴者，應一併繳納上訴審裁判費。   
中　　華　　民　　國　　111 　年　　10　　月　　14　　日
                              書記官  楊上毅